臺灣桃園地方法院刑事判決
110年度訴字第1401號
公  訴  人  臺灣桃園地方檢察署檢察官
被      告  鄭治炫


選任辯護人  江宗恆律師(法律扶助)
上列被告因毒品危害防制條例案件，經檢察官提起公訴（110年
度偵字第25099號），本院判決如下：
    主  文
鄭治炫犯販賣第三級毒品未遂罪，處有期徒刑貳年。
扣案如附表所示之物均沒收。
    事  實
一、鄭治炫明知4-甲基甲基卡西酮係毒品危害防制條例第2條第2
    項第3款所列管之第三級毒品，依法不得販賣，竟基於販賣
    第三級毒品以牟利之犯意，利用通訊軟體WeChat（微信），
    以暱稱「啊正」之帳號於110年7月6日11時21分許，傳送「
    今天需要嗎（營）新產品上市（圖示為手指比讚）用過都說
    讚」等內容之訊息予以暱稱「滴滴龍」之帳號執行網路巡邏
    之員警而表示有販賣毒品之意，該員警即佯裝為購毒者與鄭
    治炫聯繫，鄭治炫乃透過如附表編號6所示手機及搭載之SIM
    卡（下合稱本案手機）與佯裝購毒者之員警聯絡商議交易毒
    品事宜，雙方約定在桃園市○○區○○路00號以新臺幣（下同）
    6,000元之價格，交易含有4-甲基甲基卡西酮成分之咖啡包1
    2包，嗣鄭治炫與佯裝為購毒者之員警於同日22時許到場碰
    面後，鄭治炫著手販賣含有上開毒品成分之咖啡包予該員警
    之際，旋經該員警表明身分而對之當場逮捕而使鄭治炫販賣
    不遂，並扣得本案手機及如附表編號1至3所示含有第三級毒
    品4-甲基甲基卡西酮成分之咖啡包12包（純質淨重共計2.31
    2公克），再經鄭治炫同意搜索後，前往桃園市○○區○○路000
    號之奇異果共享旅店6樓602號房內，再扣得其所持有如附表
    編號4至5所示含有第三級毒品4-甲基甲基卡西酮成分之咖啡
    包15包（純質淨重共計3.603公克）(上開扣案含有毒品成分
    之咖啡包共27包，下合稱本案毒品咖啡包)，始查悉上情。
二、案經新北市政府警察局海山分局(下稱海山分局)報告臺灣桃
    園地方檢察署檢察官偵查起訴。
　　理  由
壹、證據能力：
一、被告以外之人於審判外之言詞或書面陳述，除法律有規定者
    外，不得作為證據，刑事訴訟法第159條第1項固定有明文。
    又按當事人、代理人或辯護人於法院調查證據時，知有第15
    9條第1項不得為證據之情形，而未於言詞辯論終結前聲明異
    議者，視為有前項之同意，同法第159條之5第2項亦有明文
    。本案判決所引用具傳聞性質之各項證據資料，經本院於審
    判期日依法踐行調查證據程序，檢察官、被告鄭治炫及辯護
    人於言詞辯論終結前，均未對其證據能力聲明異議，本院審
    酌結果，認上開證據資料製作時之情況，尚無違法不當及證
    明力明顯過低之瑕疵，亦認為以之作為證據，應屬適當，依
    上開規定，應認有證據能力。
二、次按，本判決所引用其餘所依憑判斷之非供述證據，亦無證
    據證明係違反法定程序所取得，或其他不得作為證據之情形
    ，依刑事訴訟法第158條之4規定之反面解釋，亦均有證據能
    力。
貳、實體方面
一、上開事實，訊據被告迭於警詢、偵查及本院審理中均坦承不
    諱（見偵卷第21頁至第27頁及第145頁至第149頁；本院卷第
    44頁及第132頁），並有海山分局員警職務報告、網路巡查
    對話譯文、照片黏貼紀錄表、被告自願受搜索同意書各1份
    、搜索扣押筆錄暨扣押物品目錄表2份及台灣尖端先進生技
    醫藥股份有限公司毒品證物鑑定分析報告5份（見偵卷第19
    頁、第39頁至第43頁、第47頁、第51頁至第55頁、第71頁至
    第101頁及第177頁至第185頁）及扣案之本案毒品咖啡包及
    本案手機在卷可佐，足見被告上開任意性自白，核與事實相
    符，應堪採信。綜上所述，本案事證明確，被告確有上開販
    賣本案毒品咖啡包未遂之犯罪事實，應依法論罪科刑。
二、論罪科刑：
  ㈠按警方為掃蕩毒品犯罪，往往於得知疑似販賣毒品之人後，
    會佯裝欲購買毒品而與該名疑似販賣毒品之人聯絡，再循線
    逮捕販賣者，此即刑事偵查實務上俗稱「釣魚」之情形。此
    種情形，關於販賣毒品之人是否成立犯罪，自應視該販賣毒
    品之人販賣毒品之犯意是否為佯稱欲購買毒品之人教唆而啟
    ，若經警方以釣魚方式逮捕之販賣毒品者，原本即具有販賣
    之犯意，不過因警員之教唆而彰顯其犯行，自無何陷害可言
    ，不能援引「陷害教唆」主張免責；然其犯罪行為因購買者
    並無購買真意，事實上不能真正完成買賣，因此販賣者已著
    手交付毒品行為時，即應論以販賣未遂罪（最高法院89年度
    台上字第3434號判決、91年度台上字第3443號判決意旨參照
    ）。本案被告傳送隱含販售毒品意思之訊息，警方始佯裝為
    購毒者為詢問，顯見被告並非經警挑起販賣毒品之意，核與
    陷害教唆無涉，而因警方喬裝買家純係偵查技巧實施，自始
    不具購買毒品真意，是本案被告已著手販賣第三級毒品，然
    未達既遂階段，核被告所為，即係犯毒品危害防制條例第4 
    條第6 項、第3 項之販賣第三級毒品未遂罪。又被告所持有
    之本案毒品咖啡包，總純質淨重已達5公克以上，此部分持
    第三級毒品純質淨重5公克以上之低度犯行，為本案販賣第
    三級毒品未遂之高度犯行所吸收，不另論罪，附此敘明。
  ㈡被告客觀上已著手實施販賣犯行，然因佯裝為購毒者之員警
    自始即不具購買之真意，事實上不能真正完成買賣而未遂，
    為未遂犯，爰依刑法第25條第2 項之規定，按既遂犯之刑減
    輕其刑。又犯毒品危害防制條例第4 條至第8 條之罪於偵查
    及歷次審判中均自白者，減輕其刑，毒品危害防制條例條例
    第17條第2 項定有明文，被告於偵查及歷次審判中均自白上
    開犯行，已如前述，應依該規定減輕其刑，並與上開刑法第
    25條第2 項減輕其刑部分，依法遞減之。又本案被告所犯之
    罪已一一適用刑法第25條第2 項、毒品危害防制條例第17條
    第2 項規定減輕其刑，本院認尚無科以最低度刑猶仍情輕法
    重之情，並無須再適用刑法第59條規定之情形，附此敘明。
    至本案被告雖供出其毒品來源，惟並未因而查獲其他正犯或
    共犯等情，有海山分局111年3月7日新北警海刑字第1113949
    830號函在卷可稽（見本院卷第105頁），此部分亦為被告及
    其辯護人所不予爭執（見本院卷第129頁），是本案被告犯
    罪尚無毒品危害防制條例第17條第1 項之事由存在，附此敘
    明。
  ㈢被告前於107年間雖因公共危險案件，經本院於108年間以107
    年度壢交簡字第2594號判決判處有期徒刑2月確定，甫於108
    年7月15日執行有期徒刑完畢，此有臺灣高等法院被告前案
    紀錄表存卷可查，是其雖於受有期徒刑之執行完畢後，5 年
    以內故意再犯本件有期徒刑以上之罪，然刑法第47 條累犯
    規定，其法律效果乃「加重其刑至二分之一」，即適用累犯
    而加重其刑後，已「不可量處原本法條所明定之最低法定本
    刑」，且「可以量處超過原本法條所明定之最高法定本刑」
    ，但本院審酌後述有關量刑之各情後，認為於本案並無「量
    處原本法條所明定之最低法定本刑」或「量處超過原本法條
    所明定之最高法定本刑」之必要，且上開被告執行有期徒刑
    完畢之前案紀錄內容，本即屬被告素行內容之一，本院既已
    在後述有關量刑部分時予以審酌評價，若再論被告本案犯行
    為累犯而加重其刑，顯已就被告之前案記錄素行予以雙重評
    價，自有未洽。基此，本案爰不論被告為累犯而加重其刑，
    附此敘明。
　㈣爰以行為人之責任為基礎，審酌被告明知毒品對人體之危害
    性，視政府反毒政策及宣導如無物，為圖一己私利而著手販
    賣毒品之犯罪，助長毒品交易之行為更形猖獗，且此類行為
    所生危害，非僅使多數人之生命、身體法益受有遭危害之風
    險，影響所及甚且危害社會、國家之健全發展，且其既有上
    開所述因公共危險案件經法院論罪科刑而執行完畢之素行，
    竟仍再犯本案犯行，自應予嚴厲之非難，惟念其犯後始終坦
    承犯行，且其本案犯行為未遂，兼衡被告自述為高職畢業之
    智識程度及案發時無業之家庭經濟生活狀況（見本院卷第13
    2 頁）暨其著手販賣毒品之手段、欲販賣之數量及金額等一
    切情狀，量處如主文所示之刑，以示懲儆。
三、沒收：
  ㈠按毒品危害防制條例第18條第1 項後段規定查獲之第三、四
    級毒品，無正當理由而擅自持有者，沒入銷燬之；此應沒入
    銷燬之毒品，專指查獲施用或持有（未成罪）之第三、四級
    毒品而言；倘屬同條例相關法條明文規定處罰之犯罪行為，
    即非該條項應依行政程序沒入銷燬之範圍；再同條例對於查
    獲之製造、運輸、販賣、意圖販賣而持有、以非法方法使人
    施用、引誘他人施用及轉讓、持有一定數量以上第三、四級
    毒品之沒收，並無特別規定，如其行為已構成犯罪，則該毒
    品即屬不受法律保護之違禁物，應回歸刑法之適用（最高法
    院98年度台上字第2889號、99年度台上字第2733號判決意旨
    參照）。就扣案之本案毒品咖啡包，為被告用於本案販賣毒
    品未遂之犯行，依前揭說明，應依刑法第38條第1 項之規定
    ，宣告沒收。又直接盛裝該等毒品之包裝袋共27只，以現行
    鑑驗技術，其上仍會有微量毒品殘留而無法析離，當應整體
    視之為毒品，併予宣告沒收。至鑑驗耗損部分，既已驗畢用
    罄滅失，自不另諭知沒收。
  ㈡扣案之本案手機，為被告所有，供被告聯繫本案毒品販售事
    宜所用，此為其所是認（見本院卷第45頁及第130頁），是
    爰依毒品危害防制條例第19條第1 項規定宣告沒收之。至被
    告友人徐安祈另為警於其所居旅館房間內所扣案之手機1支
    （見偵卷第51頁至第55頁之海山分局搜索扣押筆錄暨扣押物
    品目錄表），因本案卷內亦無其他事證可認該手機與本案犯
    罪有關，自無從予以宣告沒收，附此敘明。
據上論斷，應依刑事訴訟法第299 條第1 項前段，毒品危害防制
條例第4 條第6 項、第3 項、第17條第2 項、第19條第1 項，刑
法第11條、第25條第2 項、第38條第1 項，判決如主文。
本案經檢察官劉威宏提起公訴，檢察官陳玟君到庭執行職務。
中　　華　　民　　國　　111 　年　　5 　　月　　19　　日
                    刑事第二庭  審判長法  官  劉家祥
　　　　　　　　　
　　　　　　　　　                    法  官  陳布衣
　　　　　　　　　　　　　　　　　　
　　　　　　　　　                    法  官  陳炫谷
以上正本證明與原本無異。
如不服本判決應於收受判決後20日內向本院提出上訴書狀，並應
敘述具體理由。其未敘述上訴理由者，應於上訴期間屆滿後20日
內向本院補提理由書(均須按他造當事人之人數附繕本)「切勿逕
送上級法院」。 
　　　　　　　　　　　　　　　        書記官　張佑聖　
中　　華　　民　　國　　111 　年　　5 　　月　　19　　日
附表
編號 物品名稱及數量 鑑定結果 1 含第三級毒品4-甲基甲基卡西酮成分之「CHANEL金箔底混合包」紫色粉末咖啡包8包（驗前總毛重30.40公克，總純質淨重1.170公克；驗後總毛重30.176公克，併同直接盛裝毒品之包裝袋8只）。 含第三級毒品4-甲基甲基卡西酮。 2 含第三級毒品4-甲基甲基卡西酮成分之「白蘋果藍噴墨黑底混合包」黃色粉末咖啡包2包（驗前總毛重12.21公克，總純質淨重0.585公克；驗後總毛重11.975公克，併同直接盛裝毒品之包裝袋2只）。 含第三級毒品4-甲基甲基卡西酮。 3 含第三級毒品4-甲基甲基卡西酮成分之「白LV紅底混合包」黃色粉末咖啡包2包（驗前總毛重9.21公克，總純質淨重0.557公克；驗後總毛重8.955公克，併同直接盛裝毒品之包裝袋2只）。 含第三級毒品4-甲基甲基卡西酮。 4 含第三級毒品4-甲基甲基卡西酮成分之「CHANEL金箔底混合包」紫色粉末咖啡包10包（總毛重38.12公克，總純質淨重1.890公克；驗後總毛重37.913公克，併同直接盛裝毒品之包裝袋10只）。 含第三級毒品4-甲基甲基卡西酮。 5 含第三級毒品4-甲基甲基卡西酮成分之「白蘋果藍噴墨黑底混合包」黃色粉末咖啡包5包（總毛重30.95公克，總純質淨重1.713公克；驗後總毛重30.698公克，併同直接盛裝毒品之包裝5只）。 含第三級毒品4-甲基甲基卡西酮。 6 iPhone手機(IMEI碼：000000000000000號，內含搭載之門號0000000000號SIM卡1張)1支。  
附錄本案論罪科刑法條：
毒品危害防制條例第4條
製造、運輸、販賣第一級毒品者，處死刑或無期徒刑；處無期徒
刑者，得併科新臺幣三千萬元以下罰金。
製造、運輸、販賣第二級毒品者，處無期徒刑或十年以上有期徒
刑，得併科新臺幣一千五百萬元以下罰金。
製造、運輸、販賣第三級毒品者，處七年以上有期徒刑，得併科
新臺幣一千萬元以下罰金。
製造、運輸、販賣第四級毒品者，處五年以上十二年以下有期徒
刑，得併科新臺幣五百萬元以下罰金。
製造、運輸、販賣專供製造或施用毒品之器具者，處一年以上七
年以下有期徒刑，得併科新臺幣一百五十萬元以下罰金。
前五項之未遂犯罰之。